【裁判字號】    89,訴,254
【裁判日期】    900215
【裁判案由】    偽造文書
【裁判全文】
臺灣宜蘭地方法院刑事庭刑事判決                    八十九年度訴字第二五四號
    公  訴  人  臺灣宜蘭地方法院檢察署檢察官
    被      告  戊○○
    指定辯護人  本院公設辯護人
右列被告因偽造文書案件，經檢察官提起公訴（八十九年度偵字第二五四０號），本
院判決如左：
    主  文
戊○○無罪。
    理  由
一、公訴意旨略以：被告戊○○未經丙○○之同意，以丙○○所有之身分證影本，夥
    同不知名之成年女子假冒丙○○之名義，偽刻丙○○之印章後，共同於民國八十
    八年六月二十四日在宜蘭縣羅東鎮花蓮企銀羅東分行，由該不知名之成年女子以
    丙○○之名義填具支票存款往來申請暨約定書，偽簽丙○○之署押並蓋用前述偽
    造丙○○之印文，持以行使向花蓮企銀羅東分行申辦支票使用，足生損害於丙○○本人及銀行對所屬客戶管理之正確性。因認被告涉有刑法第二百十六條行使同
    法第二百十條之偽造文書罪嫌等語。
二、按犯罪事實應依證據認定之，無證據不得推定其犯罪事實。又不能證明被告犯罪
    ，應諭知無罪判決。刑事訴訟法第一百五十四條、第三百零一條第一項定有明文
    。又告訴人之告訴，係以使被告受刑事訴追為目的，其所述是否與事實相符，仍
    應調查其他證據以玆審認。且被告之犯罪事實，應依積極證據證明，始得據以推
    斷其罪行。認定不利於被告之事實，需依積極證據苟積極證據不足為不利被告事
    實之認定時，即應為有利之認定，更不必有何有利之證據，最高法院均著有判例
    有資參照。
三、公訴人認被告涉有前述犯行，無非以被害人丙○○於檢察官偵查時陳述明確，且
    證人即花蓮企銀羅東分行襄理乙○○陳稱八十八年六月二十四日被告戊○○與一
    名女子自稱丙○○共同至花蓮企銀羅東分行，由該名女子提示丙○○影本並親自
    簽下「丙○○」三字及蓋印章，向其銀行開戶並辦理支票使用等情相符。參以若
    被告確係與丙○○同至銀行開戶並辦理支票使用，則丙○○應不至於以身分證影
    本申辦；又若被害人丙○○確已同意被告以其名義申辦支票使用，豈會僅給予被
    告一紙身分證影本，顯違常情，等為主要論據。訊據被告固坦承有於八十八年六
    月間至花蓮企銀羅東分行以丙○○名義申請支票使用，惟堅詞否認有何偽造文書
  之罪嫌，並辯稱：當初於八十八年間因與丙○○計劃籌設非常傳播公司，因業務
    需要，經商討後，丙○○願意提供其名義申請支票，以作為公司業務上使用，故
    丙○○才會交付身分證影本予伊，而至花蓮企銀羅東分行辦理，是伊雖用丙○○
    名義申請支票使用，但確實有經過丙○○之同意，後來因公司未成立且丙○○又
    說不同意以其名義開立支票，伊就沒有再使用等語。
四、經查：被害人丙○○於警訊時稱：「戊○○跟我說要開公司邀我入股，但要用我
    的名字去申辦支票使用，我不願意，他說只是拿去審核看看，不一定會通過，我
    經不住他一再遊說，才將身分證影本交給戊○○去申辦」等語（參見八十八年七
    月二十九日警詢筆錄）、於檢察官偵查時稱：「他（指被告）拿我身分證影本說
    要去審核辦理支票‧‧‧且要求我與他一起來宜蘭辦理，我並沒有答應，所以只
    將影本給他‧‧‧」等語（參見八十九年度偵字第三四二三號卷第十三頁反面、
    第十四頁），顯見被告於八十八年間欲以丙○○名義向銀行申請支票使用一事，
    業有與被害人丙○○商討過，且被害人丙○○並交付其身分證影本予被告等情，
    應可確定。則被害人丙○○既知被告有意使用其名義向銀行申請支票使用，卻將
    身分證影本交予被告，若被害人確未同意被告以其名義申請辦理支票，衡情被害
    人丙○○應不需交付任何身分證件予被告，是被害人丙○○既因被告之勸說而交
    付身分證影本予被告，則被害人丙○○迭稱未同意被告以其名義申請支票一事，
    顯違情理，是被害人丙○○前揭指訴，已非可信。
五、再查，證人即花蓮企銀羅東分行襄理乙○○雖於檢察官偵查時陳稱八十八年六月
    二十四日被告戊○○與一名女子自稱丙○○共同至花蓮企銀羅東分行，由該名女
    子提示丙○○影本並親自簽下「丙○○」三字及蓋印章，向其銀行開戶並辦理支
    票使用等語。然證人乙○○於本院審理時則稱：「‧‧‧被告當時是一個人來的
    ，說他有一位朋友叫丙○○要到宜蘭來作廣告事業，所以要辦甲存帳戶，當天也
    就是六月二十四日被告一個人帶丙○○身分證影本及印章來辦理‧‧‧」等語、
    「‧‧‧二十四日當天我拿資料出去櫃檯外面給被告，被告旁邊有座一位女子，
    我以為該女子就是丙○○‧‧‧我當時沒問該女子是何人也沒有與該女子說話，
    我現在回想起來該女子可能是自己來辦理自己的事‧‧‧」等語（均見本院八十
    九年十月十四日訊問筆錄），互核證人乙○○上揭所言，顯有不符，當不得以證
    人乙○○於檢察官偵查時所為之證言，遽為被告不利之認定。且證人乙○○於本
    院審理時陳稱有關丙○○之支票存款申請暨約定書係其填寫，而由被告用印等語
    （參見八十九年十月十四日訊問筆錄），核與被告與被害人就有無出示丙○○身
    分證影本與丙○○本人有無親自至宜蘭等情所述相符，是證人乙○○於本院審理
    時所言應較可採，益見證人乙○○前揭於檢察官偵查時所為證言，顯與事實不符
    ，當不得以之為被告論罪之依據。
六、復查，證人乙○○於本院審理時更陳稱：「戊○○在八十八年六月二十四日拿身
    分證影本到銀行，我就根據身分證影本的資料作查詢，二十五日才通知被告來用
    印，‧‧‧其中身分證影本一張下面有0000000000之行動電話號碼，這是在八十
    八年六月二十四日，被告拿丙○○身分證影本要來辦理，我把丙○○的電話號碼
    寫上去‧‧‧」等語（見本院九十一年一月三十一日審判筆錄），核與被害人丙○○迭稱有交身分證影本予被告等情相符，並且於丙○○支票存款往來申請暨約
    定書所附之身分證影本下方確有一之行動電話號碼之記載，此有支票存款往來暨
    約定書與所附身分證影本數紙存卷可參。綜上，證人乙○○於本院審理時所言，
    應屬可採。衡情被告若存心冒用他人名義，豈會告知被害人丙○○之行動電話號
    碼，供銀行承辦人員查核，是被告前述所辯，事前已得被害人丙○○同意等情，
    亦堪可採。參以，證人乙○○再證稱：「過幾天之後，我忘記誰先聯絡我只想做
    進一步之確認，連絡到時，黃小姐說有交代戊○○辦甲存帳戶。後來黃小姐又說
    不辦，‧‧‧」（參見八十九年十月四日訊問筆錄），更見被害人丙○○事前確
    實有同意被告向銀行申辦支票存款並申請支票等情，且核花蓮企銀羅東分行丙○○支票存款帳戶（00000000000號）明細中顯示，該帳戶於八十八年六月二十五
    日開戶，於同年七月十六日即解約，此有花蓮區中小企業銀行羅東分行九十年九
    月二十一日（九十）蓮銀羅字第一０一二號函可參，是就丙○○之支票存款帳戶
    申請後十餘日即行解約等情觀之，被害人丙○○事後雖有不同意被告使用支票之
    表示，然並無證據足證被告於丙○○不再同意被告使用其名義之支票後，尚有再
    簽發支票之情形，自難認被告有何冒用他人名義開戶甚至簽發支票之犯行。
七、另證人即被告委任處理公司籌設事務之會計師甲○○於本院審理時已證稱對於以
    丙○○名義之簽發支票一事並不知情；另參與被告成立公司事宜之證人丁○○、
    翁鴻賓、謝仲宸於本院審理時雖均證稱是遭被告冒用名義，作為公司之人頭股東
    等語，惟就被害人丙○○有無加入公司籌設事宜亦均稱不知情等語（均見本院九
    十年六月一日審判筆錄），是證人丁○○等證人之證言亦無法證明被告有公訴人
    所指訴之犯行，此外復查無其他積極證據足認被告有何公訴人所指之上開犯行，
    是被告罪嫌尚有未足，依前述說明，自應為無罪之諭知。
據上論斷，應依刑事訴訟法第三百零一條第一項，判決如主文。
本案經檢察官林慧到庭執行職務。
中    華    民    國       九十        年      二      月     十五      日
                                  臺灣宜蘭地方法院刑事第二庭
                                      法  官 蔡 仁 昭
右正本證明與原本無異。
如不服本判決，應於判決送達後十日內向本院提出上訴狀( 應附繕本 )。
                                      書記官 吳 慧 芳
中      華      民      國      九十一     年     二     月    十九     日


司法院資訊處製作；財團法人民間司法改革基金會備份。
